【裁判字號】    99,司財管,115
【裁判日期】    990923
【裁判案由】    指定遺產管理人
【裁判全文】
臺灣臺南地方法院民事裁定           99年度司財管字第115號
聲  請  人  聯邦商業銀行股份有限公司
法定代理人  甲○○
代  理  人  丁○○
            丙○○
上列聲請人聲請選任被繼承人庚○○之遺產管理人事件，本院裁
定如下：
    主      文
選任財政部國有財產局臺灣南區辦事處臺南分處為被繼承人庚○
○之遺產管理人。
程序費用新臺幣壹仟元由被繼承人庚○○之遺產負擔。
    理      由
一、按繼承開始時，繼承人之有無不明者，由親屬會議於一個月
    內選定遺產管理人，並將繼承開始及選定遺產管理人之事由
    ，向法院報明；無親屬會議或親屬會議未於前條所定期限內
    選定遺產管理人者，利害關係人或檢察官，得聲請法院選任
    遺產管理人，並由法院依前項規定為公示催告；公示催告期
    限屆滿，無繼承人承認繼承時，其遺產於清償債權，並交付
    遺贈物後，如有剩餘，歸屬國庫；非公用國有財產以財政部
    國有財產局為管理機關， 民法第1177條、第1178條第2項、
    第1185條、國有財產法第12條分別定有明文。
二、聲請意旨略以：被繼承人庚○○（男，民國○○年○○月○○日生
    ，身分證統一編號：Ｚ000000000號，生前最後住所：臺南市
    北區○○里○○鄰○○路401巷46號）生前積欠聲請人債務，
    未清償完畢，聲請人並持有雲林地方法院發給之92年執字第
    6146號債權憑證，嗣被繼承人庚○○於94年1月31日死亡，
    其法定繼承人均已拋棄繼承權，亦未依民法第1177條、第11
    78條於法定期限內，召開親屬會議並選任遺產管理人，以致
    聲請人之債權無法行使，為保障聲請人即債權人之權益，聲
    請人爰依法聲請本院就登錄有案之執業律師名冊中選任一名
    為被繼承人庚○○之遺產管理人等語。
三、聲請人主張之上開事實，業據提出臺灣雲林地方法院93年5
    月21日雲院瑜92執壬字第6146號債權憑證、本院99年6月10
    日南院龍家巳94年度繼字第426號函、雲林縣二崙鄉○○○
    段1380地號土地登記謄本、被繼承人庚○○之除戶謄本、繼
    承系統表、拋棄繼承權人之拋棄繼承權聲明狀、戶籍謄本等
    件為證，聲請人主張堪信為真實；復查被繼承人庚○○之繼
    承人均已拋棄繼承權，業據本院調閱94年度繼字第426、548
    、671號拋棄繼承卷宗核閱無誤，又未準用民法第1177條規
    定選定遺產管理人，而聲請人為被繼承人之債權人，故聲請
    人以利害關係人聲請選任被繼承人之遺產管理人，核與上開
    規定並無不合，應予准許。而聲請人另聲請就於本院登錄之
    執業律師名冊中遴選一名為被繼承人庚○○之遺產管理人，
    因被繼承人庚○○生前最後住所地雖在臺南市，但其所遺留
    之不動產位於雲林縣，本院審酌於本院登錄有案之專業律師
    ，其業務範圍多在臺南縣市，而本件被繼承人遺留之不動產
    係位於雲林縣，兩地路途遙遠，不宜指定主要業務範圍為本
    轄之專業律師，以免增加管理遺產不必要之勞費，附此敘明
    。
四、查本件被繼承人庚○○之繼承人均已拋棄繼承權，足見渠等
    對被繼承人遺產之處置已漠不關心，經本院函詢其繼承人乙
    ○○、壬○○、己○○、戊○○、癸○○、丑○○、子○○
    、辛○○，請其等於文到5日內以書面陳明是否願意擔任被
    繼承人庚○○之遺產管理人，逾期未表示，視為不願意擔任
    ，上開繼承人均逾期未陳明其意願，視為不願意擔任，有送
    達證書附卷可憑。查被繼承人庚○○之遺產，倘無人承認繼
    承時，將於清償債權，交付遺贈物後，歸屬國庫，即無人繼
    承之遺產若有賸餘，終歸國家所取得，則職司國有財產管理
    之有關機關自係最為適合擔任遺產管理之人，況上開機關就
    遺產管理之有關法律程序亦相當熟悉；故為使遺產之處置順
    利進行，並考量遺產管理之專業性與公平性，認選任財政部
    國有財產局臺灣南區辦事處臺南分處為被繼承人庚○○之遺
    產管理人為適當。
五、依非訟事件法第157條、第24條第1項，裁定如主文。
中    華    民    國    99    年    9     月    23    日
                  家事法庭    司法事務官  柯雅菱
以上正本係照原本作成。
如不服本裁定，應於裁定送達後10日內向本院提出抗告狀，並繳
納抗告費新台幣1千元。
中    華    民    國    99    年    9     月    27    日
                              書  記  官  曾詩珊

司法院資訊處製作；財團法人民間司法改革基金會備份。
